【裁判字號】    98,交聲,409
【裁判日期】    990330
【裁判案由】    違反道路交通管理處罰條例
【裁判全文】
臺灣宜蘭地方法院交通事件裁定        98年度交聲字第409號
移送機關    交通部公路總局臺北區監理所宜蘭監理站
異  議  人  甲○○
上列異議人因違反道路交通管理處罰條例案件，對於交通部公路
總局台北區監理所宜蘭監理站民國98年11月5日所為之處分（原
處分案號：宜監字第裁43─AEY243097號），聲明異議，本院裁
定如下：
    主  文
異議駁回。
    理  由
一、按汽車駕駛人，駕駛汽車有不遵守道路交通標誌、標線、號
    誌之指示，而道路交通管理處罰條例第2章別無其他處罰規
    定者，處新臺幣（下同）900元以上1,800元以下罰鍰，道路
    交通管理處罰條例第60條第2項第3款定有明文。又車輛面對
    圓形紅燈表示禁止通行，不得超越停止線或進入路口；停止
    線係用以指示行駛車輛停止之界限，車輛停止時，其前懸部
    分不得伸越該線；機器腳踏車停等區線係用以指示汽缸總排
    氣量未滿550立方公分之機器腳踏車駕駛人於紅燈亮時行駛
    停等之範圍，其他車種不得在停等區內停留，此標線視需要
    設置於行車速限每小時60公里以下之道路，且設有行車管制
    號誌路口之停止線後方，道路交通標誌標線號誌設置規則第
    170條、第174條之2、第206條第5款第1目亦分別訂有明文。
二、移送機關裁決意旨略以：異議人甲○○於民國98年9月25日2
    2時4分許，駕駛車號562-EM號營業一般小客車，在台北市○
    ○○路○段1號處，因「不遵守交通標誌標線之指示（汽車佔
    用機車停等區）」，經台北市政府警察局松山分局掣發北市
    警交字第AEY243097號舉發違反道路交通管理事件通知單舉
    發，並經移送機關請上開舉發單位調查，仍認異議人違規事
    實明確，乃以異議人違反前述道路交通管理處罰條例第60條
    第2項第3款規定之行為，裁處異議人900元。
三、異議意旨略以：異議人原先行駛於外側車道，但因前方有一
    部違規定點併排臨停的9236-DM車輛擋路形成路障，為了閃
    避，異議人將車輛往內切入另一個車道，詎在到達停止線之
    前，因號誌變成黃燈，且八德路路口較長，車速也慢，無法
    繼續前進，於是異議人在停止線前停車，異議人恪遵駕駛道
    德與交通安全常識，並無故意或意圖違規之情形。又員警執
    法時未依違反道路交通管理事件統一裁罰基準及處理細則第
    4條之規定，其態度惡劣，挑釁恐嚇異議人，而且未對臨停
    的9236-DM車輛開單舉發，僅對異議人車輛開單舉發，此種
    選擇性執法並不公允，為此聲明異議，請求撤銷原處分。
四、經查：
（一）異議人於上開時、地駕駛車號562-EM號營業一般小客車，
      在台北市○○○路○段1號處，因汽車佔用機車停等區，經
      台北市政府警察局松山分局掣發北市警交字第AEY243097
      號舉發違反道路交通管理事件通知單舉發，為異議人所不
      爭執，且有舉發違反道路交通管理事件通知單1紙在卷可
      查。證人即當時舉發之警員楊晟輔於本院調查時結證證稱
      ：異議人車輛行至復興南路一段時，當時復興南路跟八德
      路口是紅燈，伊見異議人開進去機車停等區停車，妨害機
      車停等區的騎士，即下車拍照，舉發異議人佔用機車停等
      區，異議人在伊製單的過程中，即驅車離開，罰單是事後
      寄給異議人等語在卷，並提出錄影光碟1張（內有檔名DSC
      5762、DSC5763、DSC5764影像檔案3張）在卷可稽。
（二）異議人雖辯稱伊是在閃黃燈時，並非紅燈時停車云云，惟
      查，異議人車輛停於機車停等區，其右側亦有另一輛自用
      小客車停在該處，而該自用小客車前方有一輛機車等情，
      有證人所提出之光碟翻拍照片（檔名DSC5763）1紙可參。
      核與證人楊晟輔所稱：異議人違規時，伊正從後面騎過來
      ，那時候看到一台機車已經停在那裡，不是從後面鑽到前
      面等語相符。再參以，異議人自承斯時伊係因為閃避前方
      在外車道之車輛（即上開照片所示異議人右側之自用小客
      車，車牌號碼9236-DM），而自外車道切換至遭舉發時所
      在之車道，則異議人之車輛比車牌號碼9236-DM自用小客
      車慢到達前開照片所示之位置，從而可以查知，異議人之
      車輛駛至機車停等區時，該部自用小客車及其前方之機車
      均已停等紅燈之事實。是異議人上開辯詞，亦無可採。
（三）至異議人指摘證人楊晟輔取締態度不佳云云，並提出錄影
      光碟為證。惟查，光碟中員警針對異議人對之錄影之行為
      ，僅稱：「你拍啊」一語，並無何威嚇表情，亦無何其他
      取締態度不佳之情節，業經本院勘驗光碟明確。異議人違
      規之事實明確，不反省自身，無視自己車輛已停在機車停
      等區之事實，反於車流繁忙之路段，逕自下車對員警拍照
      ，有異議人所提出之光碟片可佐，其行為實不足取。
（四）異議人又辯稱：員警原無意取締車牌號碼9236-DM自用小
      客車，係選擇性執法云云。惟異議人於在機車停等區，已
      有違規之行為，不能主張他人之違法，作為自己違法行為
      免責之依據，此即屬行政法平等原則有關「不潔之手」主
      張之限制，是異議人此部分所辯，亦不足採。
五、綜上所述，異議人確有移送機關所指之違規行為。從而，移
    送機關依道路交通管理處罰條例第60條第2項第3款規定裁處
    罰鍰900元，核無不合。本件聲明異議為無理由，應予駁回
    。
據上論斷，應依道路交通案件處理辦法第19條裁定如主文。
中    華    民    國    99    年    3     月    30    日
                  交通法庭  法  官  謝佩玲
以上正本證明與原本無異。
如不服本裁定，應於裁定送達後5日內向本院提出抗告狀。（應
附繕本）
                            書記官  李玉雲
中    華    民    國    99    年    3     月    30    日

司法院資訊處製作；財團法人民間司法改革基金會備份。
